臺灣臺南地方法院民事裁定
111年度抗字第65號
抗  告  人  薛柳花  


相  對  人  蔡清泉  

上列當事人間請求本票裁定強制執行事件，抗告人對於民國111
年4月29日本院111年度司票字第1060號裁定提起抗告，本院裁定
如下：
    主    文
抗告駁回。
抗告程序費用新臺幣1,000元由抗告人負擔。
    理    由
一、抗告意旨略以：按執票人應於到期日或其後2日内，為付款
    之提示；匯票到期不獲付款時，執票人於行使或保全匯票上
    權利之行為後，對於背書人、發票人及匯票上其他債務人得
    行使追索權；匯票全部或一部不獲承兌或付款或無從為承兌
    或付款提示時，執票人應請求作成拒絕證書證明之；匯票上
    雖有免除作成拒絕證書之記載，執票人仍應於所定期限内為
    承兌或付款之提示。但對於執票人主張未為提示者，應負舉
    證之責。票據法第69條第1項、第85條第1項、第86條第1項
    、第95條亦定有明文，前開規定復依同法第124條於本票準
    用之。又票據因為提示證券、繳回證券，執票人行使票據權
    利，須現實地出示證券原本，若執票人無法現實地提出證券
    原本，即難據以主張其票據權利。故本票上雖有免除作成拒
    絕證書之記載，執票人仍應於所定期限内為付款之提示。如
    未踐行付示，依票據法第124條準用第85條第1項規定，其行
    使追索權之形式要件即屬未備，即不得聲請本票裁定。本件
    相對人並未向抗告人提示如附表所示之系爭15紙本票，何來
    經提示不獲付款？是原裁定自無從形式審查本票追索要件。
    並聲明：㈠原裁定廢棄。㈡相對人於原審之聲請駁回。
二、然按本票既載明免除作成拒絕證書，則執票人聲請裁定准予
    強制執行時，自毋庸提出已為付款提示之證據。且本票執票
    人依票據法第123條規定向本票發票人行使追索權，聲請法
    院裁定准予強制執行，係屬非訟事件，對於此項聲請所為裁
    定，僅依非訟事件程序，就本票形式上之要件是否具備予以
    審查為已足。發票人如主張執票人未為提示，依票據法第12
    4條準用同法第95條但書之規定，應由其負舉證之責（最高
    法院84年台抗字第22號裁定意旨參照）。且本票執票人依上
    開法條之規定，聲請法院裁定及抗告法院之裁定，僅依非訟
    案件程序，以審查強制執行許可與否，並無確定實體上法律
    關係存否之效力，如發票人就票據債務之存否有爭執時，應
    由發票人提起確認之訴，以資解決（最高法院56年臺抗字第
    714號、57年臺抗字第76號判例意旨參照）。準此，因本票
    准許強制執行之裁定，係屬非訟事件性質，為裁定之法院僅
    就本票為形式上之審查，無從審酌實體法律關係，且抗告法
    院就本票裁定強制執行事件，亦應為形式審查，尚不得審酌
    關於實體事項之事由。
三、經查，本件相對人主張執有抗告人簽發之如附表所示之本票
    ，並免除作成拒絕證書，詎其向抗告人提示未獲付款，依票
    據法第123條聲請裁定許可強制執行等情，業據其提出系爭
    本票為證，堪予憑採。依此，本院司法事務官依相對人之聲
    請及其所提出之本票為形式上判斷，據以准許強制執行，其
    裁定並無違誤。抗告人雖爭執相對人並未執系爭本票向其提
    示云云，惟因系爭本票係屬「免除作成拒絕證書」之本票，
    依前開說明，相對人於聲請本票准許強制執行時，本毋庸提
    出已為付款提示之證據，抗告人主張相對人未提示系爭本票
    ，自應由抗告人負舉證之責，然抗告人並未提出任何證據證
    明，自難認其抗辯為實在，抗告人所辯，尚難採信。從而，
    原裁定就系爭本票為形式上之審查，而為許可強制執行之裁
    定，並無違誤，抗告意旨指摘原裁定不當，求為廢棄，為無
    理由，應予駁回。
四、末按非訟事件程序費用之負擔，有相對人者，準用民事訴訟
    法有關訴訟費用之規定；訴訟費用，由敗訴之當事人負擔；
    法院為終局判決時，應依職權為訴訟費用之裁判；非訟事件
    法第21條第2項，民事訴訟法第78條及第87條第1項分別定有
    明文。經核本件非訟事件程序費用額為新臺幣1,000元（即
    抗告費），抗告人之抗告為無理由，依上開規定自應由抗告
    人負擔，爰確定抗告人應負擔之訴訟費用如主文第2項所示
    。
五、據上論結，本件抗告為無理由，依非訟事件法第21條第2 項
    、第24條第1項、第46條、民事訴訟法第495條之1第1 項、
    第449條第1項、第78條，裁定如主文。
中　　華　　民　　國　　111 　年　　6　　月　　17　　日
                  民事第二庭    法  官　洪碧雀
以上正本證明與原本無異。
本裁定除以適用法規顯有錯誤為理由，不得再抗告。如提起再抗
告，應於收受後10日內委任律師為訴訟代理人向本院提出再抗
告狀，並繳納再抗告裁判費新台幣1,000元。　　
中　　華　　民　　國　　111 　年　　6 　　月　　17　　日
                                書記官  林政良
　　　
附表：                            111年度抗字第65號     編號 發   票   日 票面金額 到   期   日 票據號碼   (新臺幣)   001 108年5月21日 100,000元 108年5月30日 CH459466 002 108年5月21日 100,000元 108年5月30日 CH459467 003 108年5月21日 100,000元 108年6月25日 CH459468 004 108年5月21日 100,000元 108年7月25日 CH459470 005 108年5月21日 100,000元 108年7月25日 CH459431 006 108年5月21日 100,000元 108年8月25日 CH459471 007 108年5月21日 100,000元 108年9月25日 CH459472 008 108年5月21日 100,000元 108年9月25日 CH459473 009 108年5月21日 100,000元 108年10月25日 CH459474 010 108年5月21日 100,000元 108年11月25日 CH459475 011 108年5月21日 100,000元 108年11月25日 CH459426 012 108年5月21日 100,000元 108年12月25日 CH459427 013 108年5月21日 100,000元 109年1月25日 CH459428 014 108年5月21日 100,000元 109年1月25日 CH459429 015 108年5月21日 150,000元 109年2月25日 CH459432